【裁判字號】    97,易,502
【裁判日期】    970829
【裁判案由】    竊盜
【裁判全文】
臺灣基隆地方法院刑事判決               97年度易字第502號
公  訴  人  臺灣基隆地方法院檢察署檢察官
被      告  丙○○
輔  佐  人
即被告胞妹  丁○○
被      告  乙○○
上列被告因竊盜案件，經檢察官提起公訴（97年度偵字第3090號
），被告並於準備程序進行中為有罪之陳述，本院乃裁定以簡式
審判程序進行審理，並判決如下：
    主  文
丙○○共同攜帶兇器竊盜，處有期徒刑貳月，如易科罰金，以新
臺幣壹仟元折算壹日。緩刑貳年。扣案之小鏟子壹支及鐵製榔頭
壹只，均沒收之。
乙○○共同攜帶兇器竊盜，累犯，處有期徒刑伍月，如易科罰金
，以新臺幣壹仟元折算壹日。扣案之小鏟子壹支及鐵製榔頭壹只
，均沒收之。
    事  實
一、丙○○因幼時高燒造成腦部功能缺損，致其「辨識行為違法
    之能力」及「依其辨識而行為之能力」顯著減低。
二、乙○○前因殺人未遂案件，經本院於民國91年2 月25日，以
    90年度訴字第625 號判決有期徒刑五月確定，91年4 月23日
    發監執行、95年3 月29日假釋出監；乃其管束期間猶未屆滿
    ，乙○○旋又因服用酒類不能安全駕駛動力交通工具而駕駛
    ，致經本院於95年7 月28日，以95年度基交簡字第269 號判
    決有期徒刑一月確定，所犯殺人未遂案之假釋遂經撤銷，95
    年10月27日再經發監，執行前案所餘刑期（殘刑一年十三月
    ），俟前案殘刑於96年11月8 日執行完畢（構成累犯），方
    於96年11月9 日發監執行後案徒刑（一月），嗣則於96年12
    月8 日執行完畢（構成累犯）。
三、緣乙○○偶因新聞報導獲悉「基隆市○○區○○路復興隧道
    內」（以下簡稱「復興隧道」），刻由基隆港務局港埠工程
    處設置、管理之「鐵製水溝蓋」數只，核屬足供變現換價而
    有經濟價值之財物，為圖紓己困，遂邀同鄰居丙○○與其共
    赴上址行竊，而與丙○○就此致成共識。共識既成，乙○○
    、丙○○旋基於共同為自己不法所有之意圖暨竊盜他人財物
    之犯意聯絡，由乙○○於97年7 月19日下午3 時，攜帶小鏟
    子1 支及其所有、客觀上足以對人之生命、身體安全構成威
    脅、危害之鐵製榔頭1 只，騎乘POF-801 號重型機車搭載丙
    ○○共抵「復興隧道」，再由乙○○分持上開小鏟子1 支及
    鐵製榔頭1 只，以挖撬方式，將上址業經鑲崁在地之「鐵製
    水溝蓋」1 枚（重約71公斤、價值約新臺幣【下同】1,000
    元），置於自己實力支配之下，俾其得續與丙○○2 人，合
    力將之搬抬至前揭POF-801 號重型機車上而共同竊盜他人財
    物得手。其後，乙○○本係指示丙○○續於上址等候，俾其
    得將前開「鐵製水溝蓋」1 枚先行載往基隆市○○路71號之
    「復興行」變現換價；乃為警巡經上址而循線查獲。
四、案經基隆市警察局第四分局移送臺灣基隆地方法院檢察署檢
    察官偵查起訴。
    理  由
一、法院組織之說明
    查刑事訴訟法第二百八十四條之一：「除簡式審判程式、簡
    易程式及第三百七十六條第一款、第二款所列之罪之案件外
    ，第一審應行合議審判。」業於本案繫屬（97年8 月5 日）
    以前經公佈施行。兼以本案起訴罪名，核與刑事訴訟法第三
    百七十六條第一款、第二款之規定相符，是其當有首開規定
    之適用，即其法院組織應為獨任審判無誤。
二、本案之審判程式
    本案被告丙○○、乙○○2 人所犯者，非為死刑、無期徒刑
    、最輕本刑為三年以上有期徒刑之罪或高等法院管轄之第一
    審案件；兼以被告業於準備程序進行中，就被訴事實為有罪
    之陳述，本院乃告知其簡式審判程序之旨，並於聽取公訴人
    及被告之意見後，依刑事訴訟法第二百七十三條之一第一項
    規定，裁定改行簡式審判程序。準此，本案當亦有刑事訴訟
    法第一百五十九條第二項前段，「不受傳聞證據法則拘束」
    之例外性規定之適用。
三、本案事實之認定
    上開事實業據被告丙○○、乙○○2 人於本院審理時坦承不
    諱；核其情節，亦與證人許秋風、張為民之證述內容相符，
    並有贓物認領保管單1 紙、查獲照片4 張在卷暨被告乙○○
    所有之小鏟子1 支、鐵製榔頭1 只扣案可佐。綜上，堪認被
    告丙○○、乙○○於本院審理時之任意性自白，與事實相符
    ，可以採信。從而，本案事證明確，被告丙○○、乙○○如
    本判決事實欄所載之竊盜犯行，應堪認定。
四、論罪科刑之部分
  (一)按刑法第三百二十一條第一項第三款之攜帶兇器竊盜罪，係
    以行為人攜帶兇器為其加重要件，此所謂兇器，其種類並無
    限制，凡客觀上足以對人之生命、身體安全構成威脅，具有
    危險性之兇器均屬之，且祇須行竊時攜帶此種具危險性之兇
    器為已足，既不以攜帶之初有行兇之意圖為必要（最高法院
    79年臺上字第5253號判例意旨參照），亦不以將該兇器自他
    地攜往行竊地為必要（最高法院62年臺上字第2489號判例意
    旨參照），更不以行為人曾藉該兇器為其犯案工具為必要，
    是不問該兇器係行為人自行攜往行竊現場，或在竊盜現場臨
    時持以行竊，又究否曾持該兇器為事實上之使用，核均應論
    行為人以攜帶兇器竊盜罪。查扣案之鐵製榔頭1 只，其榔頭
    部位為鐵製（已經生銹），握柄部位則為木製。此均經本院
    當庭勘驗無訛（參見本院審判筆錄）。是倘持以攻擊人體，
    當足可威脅、危害他人之生命、身體，而足以供作兇器使用
    。據此，為保護他人身體免受攻擊，被告丙○○、乙○○2
    人，推由被告乙○○攜帶扣案鐵製榔頭1 只到場竊盜如本判
    決事實欄三之所載，自應論以刑法第三百二十一條第一項第
    三款之攜帶兇器加重竊盜罪。
  (二)核被告丙○○、乙○○2 人如本判決事實欄三之所為，係犯
    刑法第三百二十一條第一項第三款之攜帶兇器加重竊盜罪。
  (三)被告丙○○、乙○○2 人彼此間，就本判決事實欄三所載之
    竊盜犯行，皆有犯意之聯絡及行為之分擔，均為共同正犯。
  (四)按犯罪情狀可憫恕者，得酌量減輕其刑，刑法第五十九條定
    有明文。而本條所謂之「情狀」，係指法官量刑時所應考量
    之各種情狀而言。在審酌個案時遇有情輕法重之情形下，裁
    判時本即得適用刑法第五十九條之規定，以酌量減輕其刑，
    此業經司法院大法官會議以釋字第263 號解釋闡釋在案；又
    適用刑法第五十九條酌量減輕其刑時，並不排除刑法第五十
    七條所列舉十款事由之審酌（最高法院70年5 月16日70年度
    第六次刑事庭長會議決議參照）。查被告丙○○、乙○○2
    人，推由被告乙○○攜帶扣案鐵製榔頭1 只到場竊盜如本判
    決事實欄三之所為，雖現實危害他人之財產支配，然本院考
    量被告乙○○家境貧寒、生活困苦（詳如警詢筆錄「家庭經
    濟狀況」欄所載），為求度日方起意竊盜之犯罪動機（參見
    本院審判筆錄第2 頁），兼以被告丙○○、乙○○2 人本次
    不勞而獲所圖取之財產價值尚非至鉅、本次「攜帶兇器」目
    的復係為期藉由「挖撬」方式將業經鑲崁在地之「鐵製水溝
    蓋」置於自己實力支配之下，其行為所可能衍生之危害尤非
    至重，倘就彼2 人所犯攜帶兇器加重竊盜犯行，宣告法定最
    低刑度之刑（即有期徒刑六月），實猶嫌過重，爰職權適用
    刑法第五十九條酌減其刑之規定，酌減其刑。
  (五)又被告丙○○因幼時高燒造成腦部功能缺損，即其實施本案
    犯罪當時，其精神狀況實已達「辨識行為違法之能力」及「
    依其辨識而行為之能力」均顯著減低之程度。此除經輔佐人
    丁○○即被告丙○○胞妹於本院審理時敘述明確（參見本院
    審判筆錄第5-6 頁），並有輔佐人當庭提出之中華民國身心
    殘障手冊、基隆市信義區義民里辦公處證明書各1 紙附卷足
    考。本院考量被告丙○○實施本案犯罪當時，「辨識行為違
    法之能力」及「依其辨識而行為之能力」均顯著減低之程度
    ，爰依刑法第十九條第二項規定，就被告丙○○所犯攜帶兇
    器加重竊盜罪，遞予減輕其刑。
  (六)被告乙○○查有如本判決事實欄二所載犯罪科刑及刑之執行
    情形，此有臺灣高等法院被告前案紀錄表在卷可稽，其於有
    期徒刑執行完畢後，五年以內，故意再犯本起最重本刑有期
    徒刑以上之罪，為累犯，應依刑法第四十七條第一項規定加
    重其刑，並依法先加而後減之。
  (七)本院審酌被告丙○○因幼時高燒造成腦部功能缺損而未能正
    確理解社會規範，及被告乙○○失業賦閒之犯罪動機（見本
    院審判筆錄第2 頁）、被害人財產法益之侵害程度、被告丙
    ○○、乙○○2 人攜帶鐵製榔頭之目的，不過係為期藉由「
    挖撬」方式將業經鑲崁在地之「鐵製水溝蓋」置於自己實力
    支配之下之犯罪手法，暨其均已坦承犯行而表悛悔之犯後態
    度等一切情狀，分別就其所犯各罪量處如主文所示之刑，併
    均諭知如主文所示之易科罰金折算標準。
  (八)被告丙○○前未曾因故意犯罪受有期徒刑以上刑之宣告，此
    有臺灣高等法院被告前案紀錄表在卷可參，本次僅因一時失
    慮，致罹刑典，犯後並已深表悔悟，經此科刑教訓，信當知
    所警惕，而無再犯之虞，因認所受刑之宣告，以暫不執行為
    適當，爰依刑法第七十四條第一項第一款規定，併予宣告緩
    刑二年，用啟自新，以觀後效。
  (九)末按共同正犯因相互利用他方之行為，以遂行其犯意之實現
    ，本於責任共同之原則，雖其他共同正犯所有供犯罪所用之
    物，亦應於其本身所處之主刑之後，併為沒收之諭知。查扣
    案之小鏟子1 支及鐵製榔頭1 只，固係被告乙○○個人所有
    ，惟其既係被告丙○○、乙○○2 人共犯本判決事實欄三所
    載攜帶兇器加重竊盜犯罪之所用，本於責任共同原則，爰依
    刑法第三十八條第一項第二款規定，宣告沒收如主文之所示
    。
據上論斷，應依刑事訴訟法第二百八十四條之一、第二百七十三
條之一第一項、第二百九十九條第一項前段，刑法第二十八條、
第三百二十一條第一項第三款、第十九條第二項、第五十九條、
第四十七條第一項、第四十一條第一項前段、第七十四條第一項
第一款、第三十八條第一項第二款，判決如主文。
本案經檢察官甲○○到庭執行職務。
中    華    民    國    97    年    8     月    29    日
                  刑事第四庭法  官  王慧惠
以上正本證明與原本無異。
如不服本判決應於收受本判決後10日內向本院提出上訴書狀，其
未敘述上訴理由者，並得於提起上訴後10日內向本院補提理由書
狀（均須按他造當事人之人數附繕本）「切勿逕送上級法院」。
中    華    民    國    97    年    8     月    29    日
                            書記官  王一芳
附錄論罪法條：
刑法第321 條第1 項第3 款
犯竊盜罪而有左列情形之一者，處六月以上、五年以下有期徒刑
：
一、於夜間侵入住宅或有人居住之建築物、船艦或隱匿其內而犯
    之者。
二、毀越門扇、牆垣或其他安全設備而犯之者。
三、攜帶兇器而犯之者。
四、結夥三人以上而犯之者。
五、乘火災、水災或其他災害之際而犯之者。
六、在車站或埠頭而犯之者。


司法院資訊處製作；財團法人民間司法改革基金會備份。
